【裁判字號】    90,交上易,179
【裁判日期】    900928
【裁判案由】    傷害
【裁判全文】
臺灣高等法院高雄分院刑事判決                    九十年度交上易字第一七九號
    上  訴  人
    即  被  告  甲○○
右上訴人因公共危險等案件，不服臺灣高雄地方法院八十九年度交易字第四八０號中
華民國九十年五月十八日第一審判決（起訴案號：臺灣高雄地方法院檢察署八十九年
度偵字第二九八、四七一九號），提起上訴，本院判決如左：
      主  文
原判決撤銷。
甲○○因過失傷害人致重傷，累犯，處有期徒刑伍月，如易科罰金，以參佰元折算壹
日。
      事  實
一、甲○○前於民國八十五年間，因殺人未遂罪經台灣屏東地方法院判處有期徒刑二
    年六月確定，於八十八年四月二十九日執行完畢，猶不知謹慎舉止，於八十八年
    十二月二十一日二十三時許，與國中同學熊文彬及其他朋友等人，在高雄市鹽埕
    區○○○路水源羊肉店用餐並飲用金門高粱酒，甲○○於翌日即十二月二十二日
    凌晨一時許欲離開時，因飲用較多酒類，精神狀況不佳欲睡，明知熊文彬係未考
    領駕駛執照之人，駕駛技術及臨場反應均未臻純熟，且亦飲用七、八杯金門高粱
    酒，已不能安全駕駛動力交通工具之情狀下，如由熊文彬駕駛自小客車極可能因
    之發生交通事故，本應注意不得將其租用之車號ＹＫ—二七八三號自小客車交由
    熊文彬駕駛，且依當時情形，並無不能注意之情事，竟為前往旅館休息，而仍要
    求由熊文彬駕駛上述自小客車，嗣於是日凌晨一時三十分許，行經五福四路與建
    國四路之交岔路口時，熊文彬因疏於在服用酒類後，已影響反應與控制能力，亦
    未保持該路段所規定之時速四十公里，以及車前之人、車動態即貿然向前行駛，
    適有考領合格重型機車駕駛執照並配戴適當安全帽之乙○○騎乘車號ＭＩＯ─七
    九六號重型機車，沿建國四路由南往北方向騎至該路口時，熊文彬見狀煞避不及
    ，而以其所駕駛之自小客車之車頭保險桿部分撞擊乙○○所騎乘重型機車之右側
    踏板區、右後車身護板及後輪右側處，熊文彬所駕之自小客車再向前衝撞停置於
    建國四路東南側變電廂旁由丙○○所有並停放之車號ＫＵ—八四二二（起訴書誤
    載為ＸＵ—八四二二號）號自小客車，並於推至於路中後始停止，致乙○○受有
    左側顱內出血及骨盆腔骨折之傷害，並於手術後出現癲癇及因頭部傷害致對於語
    言、理解與記憶能力均損傷等重大難治之重傷害。
二、案經乙○○之母楊月英代行告訴暨高雄市政府警察局鹽埕分局報請台灣高雄地方
    法院檢察署檢察官偵查起訴。
      理  由
一、訊據上訴人即被告甲○○否認有何過失致重傷犯行，辯稱當日伊酒醉沒有意識，
    是熊文彬自行自伊身上取走車鑰匙去駕駛，肇事責任與伊無關云云。惟查：
  (一)同案被告熊文彬於原審先供稱「國中同學甲○○打電話邀約，伊才於當日晚間二
    十三時許至「水源羊肉店」一同飲酒，離去時見甲○○走路都成問題，才由伊開
    車開車前，甲○○自桌上拿一支車鑰匙給伊；他（甲○○）不知伊會開車，問伊
    是否會開車，伊說會，他就拿桌上之車鑰匙給伊」等語（見原審卷第三十、三一
    頁），嗣則改稱「當天是證人即楊富明打電話給伊叫伊至「水源羊肉店」的，且
    欲離開時被告甲○○已喝醉了，且是伊一人扶被告甲○○上車，車鑰匙是放在桌
    上，伊自己拿的，且其開車是要找賓館睡覺」云云（見原審卷第八五頁），然此
    與被告於原審所供「車鑰匙係掛於腰際間」一詞不符，再參以同案被告熊文彬於
    原審最初陳述，尚不知原審調查重點及內容，故當時所陳應合於事實為可信，則
    同案被告熊文彬事後所述，顯係迴護被告之詞，不足採為有利於被告之證據。
  (二)證人即當日與被告二人一同在「水源羊肉店」內飲酒之楊富明於原審證稱「事故
    發生前一天約下午四、五點時，伊曾與甲○○在朋友所開設之泡沫紅茶店喝高樑
    酒，但甲○○喝多少伊並不清楚，至晚間七、八時許，復至七賢路羊肉店吃羊肉
    爐並喝酒，約有十人一同飲酒，亦喝高樑酒，熊文彬是事後才來的，是甲○○打
    電話給熊文彬，電話聯絡之中伊亦有與熊文彬講電話，離開時，甲○○看起來很
    想睡覺的樣子，也站不太穩，但伊確定離開前甲○○並未先到車上睡覺等語（見
    原審卷第一三三頁），雖被告於本院調查中所聲請傳喚證人潘雯清，欲證明熊文
    彬係楊富明叫來喝酒一節（見本院卷第五四頁），然證人潘雯清到庭證述「當時
    是和一位朋友去的，我到水源羊肉爐店裡的時候，就已經看到甲○○、熊文彬、
    楊富明在店裡了」（見本院卷第六七頁），是證人潘雯既後於熊文彬抵達該店，
    又豈能證明被告原欲待證之事實，雖證人潘雯清亦稱「熊文彬在桌上拿鑰匙去開
    車」云云（見本院卷第六八頁），但此等證詞已與被告於原審所供鑰匙放置處（
    掛於腰際）不符，且證人潘雯清於本件事發後一年八月，僅記得「熊文彬在桌上
    拿鑰匙去開車」部分，卻對於其他當時情節（有誰開車、其他人如何離開、有無
    「忠仔」「仁仔」同桌吃飯）均不復記憶，是證人潘雯清證詞亦難遽以採信。
  (三)被告甲○○於原審供稱「伊與被告熊文彬自國中就認識，彼此間很熟，一直都有
    聯絡，伊從未看過被告熊文彬開車，亦不知被告熊文彬是否會駕駛，且所租車之
    車鑰匙係掛於腰際間」等語（見原審卷第七四頁），而被告亦坦認前述汽車係伊
    於事發前一日所租用，復有租車契約書影本一份在卷可佐（見第四七一九號偵卷
    第六頁），且證人即當日至事故現場處理之員警林光華於原審證稱「當天伊接到
    通知後，係第一個到事故現場的員警，至現場時，被告二人均已自行下車站在路
    旁，被告二人並未在睡覺被伊叫醒的情形，但有站不太穩的情形，被告二人身上
    均有酒味，但對於伊所問的問題，都能瞭解並能回答，被告二人雖都有飲酒的跡
    象，但是並沒有醉到不省人事那麼嚴重的程度」等語（見原審卷第一三０頁），
    足認被告當時雖有飲酒，雖有腳步不穩、想睡覺之情形，即已不能駕駛，但並未
    醉到意識模糊不清毫不知事理之程度，則車鑰匙既懸掛於被告腰際，且店外車輛
    停放至屬非少，如非被告於尚有知覺時，交付車鑰匙予同案被告熊文彬，其又怎
    知被告前一日甫租用汽車究係何輛，足徵汽車鑰匙應係被告交付同案被告熊文彬
    ，而囑其駕車無訛。至於被告於原審請求調查伊於事故發生前，在羊肉店遺失行
    動電話，伊事後有至派出所領回之相關資料云云，然被告當時有無遺失物品與其
    是否酒醉及酒醉之程度之間，並無必然關連性，是被告此部分聲請調查證據並無
    必要，附此說明。
  (四)同案被告熊文彬於服用酒類後，被告猶交車由其駕駛，途中因而撞擊由告訴人林
    青俊所騎乘之重型機車而肇事之事實，業據同案被告熊文彬於原審供承不諱，並
    據指定代行告訴人即被害人乙○○之母親楊月英指訴綦詳，且被告熊文彬服用酒
    序號三六００號之酒精濃度測試單、高雄市政府警察局以高市警刑字（八七）第
    七六六一三九號舉發違反道路交通管理事件通知單各一紙及事故調查報告表、事
    故現場與車損照片十張在卷可稽。堪認被告熊文彬駕駛自小客車係沿五福路由東
    往西方向行駛，被害人乙○○則係沿建國四路由南往北方向騎乘，至前揭交岔路
    口，因被告熊文彬於酒後無法安全駕駛動力交通工具，復為注意車前之人、車動
    態及超速行駛致生本件車禍事故。
  (五)被害人乙○○因本件車禍事故受有頭部外傷併腦內出血、骨盆腔骨折等傷害，有
    阮綜合醫院診斷證明書三紙附卷可憑（見第二九八號偵卷第十二頁及原審卷第五
    六、一六四頁），且被害人經此車禍受有腦部之傷害，經過開腦手術之治療後，
    記憶力嚴重受影響，此外，性格上亦產生改變，易怒、疑心等精神症狀，且手術
    後出現癲癇，被害人對於語言、理解及記憶均有一定程度之損傷，此傷勢可能很
    難治癒等情，此有阮綜合醫院八十九年八月十四日阮醫教字第八九一一五號函（
    見原審卷第三八頁）及高雄醫學大學附設中和紀念醫院出具之診斷證明書（見原
    審卷第五六頁）在卷可參，是以目前醫學技術與科技之發展對於被害人前開之傷
    勢並無完全治癒之可能，足證被害人乙○○之傷害顯已達重大難治之重傷程度。
  (六)被告既未曾見過同案被告熊文彬駕駛自小客車，且熊文彬係受被告聯絡後至羊肉
    店飲酒，是被告明知熊文彬不論在駕駛技術上或是臨場反應均未臻純熟，以及熊
    文彬飲酒後是否得以安全駕駛動力交通工具？均置之不聞，逕行要求熊文彬駕車
    ，復未在旁指導或是一同注意路上車輛來往情狀，僅自顧自的在旁休息，且依當
    時並無不能注意之情事，竟疏未注意及此，而要求駕駛技術未臻純熟並服用酒類
    之熊文彬駕車，復未注意指導熊文彬駕駛，且熊文彬酒後超速行駛，復未看清來
    往車輛而肇事，被告對於本件事故之發生自有過失，且與被害人乙○○前開之傷
    害間，顯有相當因果關係。
  (七)綜上所述，被告所辯上情，純屬推諉卸責之詞，本件事證明確，被告過失致重傷
    犯行，足堪認定。
二、核被告所為，係犯刑法第二百八十四條第一項後段之過失致重傷害罪。被告於八
    十五年間因殺人未遂罪，經台灣屏東地方法院判處有期徒刑二年六月確定，於八
    十八年四月二十九日執行完畢，有台灣高等法院被告全國前案紀錄表一份附卷可
    稽（見原審卷第二七頁），其於五年內再犯本件有期徒刑以上刑之罪，為累犯，
    應依法加重其刑。
三、原審予以論罪科刑固非無見，惟查：
  (一)刑法第二百八十四條第一項過失致重傷罪，法定構成要件係「因過失傷害人者，
    處六月以下有期徒刑、拘役或五百元以下罰金，致重傷者，處一年以下有期徒刑
    、拘役或五百元以下罰金」。則判決主文應係「因過失傷害人致重傷」，原判決
    誤載為「因過失致人受重傷」，已有未合。
  (二)本件案發前，同案被告熊文彬係為與被告前往旅館休息，而非返家（屏東里港）
    一節，已據同案被告熊文彬於原審供明（見原審卷第三十頁），且觀本件被告行
    車方向並非朝向屏東地區自明，原判決事實認定被告係為「返家」而交車由同案
    被告熊文彬駕駛部分，已與事實不符。
  (三)本件同案被告熊文彬駕車行駛路線，係沿五福路「由東往西」方向行駛，被害人
    乙○○則係沿「建國」四路由南往北方向騎乘，至前揭交岔路口，因被告熊文彬
    於酒後無法安全駕駛動力交通工具，復為注意車前之人、車動態及超速行駛致生
    本件車禍事故等情，業據原審（見原審判決理由欄即判決書第六頁第二行中段以
    下）及本院認定在案。然原審事實認定卻係同案被告熊文彬駕車沿五福四路「由
    西往東」方向行駛，至該路與「五福」四路交叉路口等情（見判決事實欄即判決
    書第二頁第十二、十三行），原判決事實、理由敘述亦有不合。
四、被告猶執前詞否認犯行，提起上訴指摘原判不當，雖為無理由，但原判決既有可
    議，自應由本院予以撤銷改判。爰審酌被告犯罪動機、目的，疏未注意同案被告
    熊文彬駕駛技術未臻純熟及於酒後亦不能安全駕駛汽車之情狀，猶為一己之便致
    犯本罪，被害人乙○○因本件禍事故所受之重傷程度之損害，及犯後未與被害人
    達成和解等一切情狀，量處如主文第二項所示之刑，又被告行為後，刑法第四十
    一條規定業已修正，並經總統於九十年一月十日公布施行，將易科罰金之適用範
    圍擴大為最重本刑五年以下有期徒刑之罪，而受六月以下有期徒刑或拘役之宣告
    者，均予適用，依刑法第二條第一項前段規定，自應依修正後之新法較有利於被
    告，諭知易科罰金折算之標準。
五、同案被告熊文彬部分，經原審判決後未據上訴而確定，附此敘明。
據上論斷，應依刑事訴訟法第三百六十九條第一項前段、第三百六十四條、第二百九
十九條第一項前段，刑法第二條第一項前段、第二百八十四條第一項、第四十七條、
第四十一條第一項，罰金罰鍰提高標準條例第一條前段、第二條，判決如主文。
本案經檢察官朱文彬到庭執行職務。
中        華        民        國      九十    年    九    月    二十八  日
                              臺灣高等法院高雄分院刑事第六庭
                                  審判長法官
                                        法官
                                法官
不得上訴。
附錄：本判決論罪科刑法條：
刑法第二百八十四條第一項
因過失傷害人者，處六月以下有期徒刑、拘役或五百元以下罰金，致重傷者，處一年
以下有期徒刑、拘役或五百元以下罰金。


司法院資訊處製作；財團法人民間司法改革基金會備份。
